【裁判字號】    97,訴,366
【裁判日期】    980731
【裁判案由】    侵權行為損害賠償
【裁判全文】
臺灣宜蘭地方法院民事判決               97年度訴字第366號
原      告  丙○○
訴訟代理人  簡坤山律師
被      告  甲○○
訴訟代理人  乙○○
上列當事人間侵權行為損害賠償事件，原告提起刑事附帶民事訴
訟，經本院刑事庭移送前來，本院於民國98年7月9日言詞辯論終
結，判決如下：
    主      文
被告應給付原告新台幣壹拾壹萬玖仟壹佰柒拾貳元，及其中新台
幣壹拾壹萬陸仟零參拾貳元自民國九十八年三月二十五日起至清
償日止；另新台幣參仟壹佰肆拾元自九十八年七月九日起至清償
日止，按年息百分之五計算之利息。
原告其餘之訴駁回。
訴訟費用由被告負擔百分之三十六，餘由原告負擔。
本判決第一項得假執行，但被告如以新台幣壹拾壹萬玖仟壹佰柒
拾貳元為原告供擔保後，得免為假執行。
原告其餘假執行之聲請駁回。
    事實及理由
一、原告主張：緣民國97年6月2日上午5 時51分許，原告正自宜
    蘭縣蘇澳鎮○○路自家大門行至門前花圃處，取出相機試鏡
    學習拍攝，被告見原告拿相機試鏡，不知何故，竟上前搶奪
    原告手上的相機，雙方發生拉扯，原告因奮力抵抗始保住相
    機，未遭被告搶走，詎被告卻因未搶得相機，竟惱羞成怒，
    基於傷害之故意以左手緊抓原告，再用右拳連續毆打原告頭
    部，是時，原告之配偶黃俊明見狀，立即上前欲將2 人隔開
    。然因被告緊抓原告負放，原告用力掙脫，肇致原告向後跌
    倒在地，受有背部第十二胸椎壓迫性骨折之傷害，並因此受
    有醫療費用新台幣（下同）8萬2,750元、看護費用1萬800元
    、醫療復健費用7,050元、精神慰撫金30萬元，合計40萬0,6
    00元之損害，原告僅就其中33萬1,004 元為請求，另利息均
    減縮自98年3 月24日開始起算。為此，依侵權行為之法律關
    係，請求被告如數給付等語。並聲明：(一)被告應給付原告
    33萬1,004元，及自98年3月24日起至清償日止，按年息5%計
    算之利息；(二)願供擔保，請准宣告假執行。
二、被告則以：
(一)伊住在宜蘭縣蘇澳鎮○○路12之4號3樓，因幼時發高燒延誤
    就醫，致成極重度之多障聾啞，兼以家貧，未曾接受聾啞手
    語之訓練，故長大後僅能以簡單本能之手勢表達其意思，以
    與他人溝通。又被告因未婚生子，獨力扶養子女，未有專才
    ，乃幫人從事清潔工作維生，並與母親游李阿菜同住上址。
    數年前之某日，被告由住家附近之菜園摘菜返家，路過同上
    路13號原告住家門口時，遭原告無端欺侮攔阻，擅自翻看被
    告從自己園內採摘之蔬菜。被告返家後，將遭原告攔路欺侮
    情形，向母親游李阿菜傾訴，游李阿菜乃前往原告住家了解
    緣由，原告因之懷恨在心，嗣後遇見被告時，動輒對被告騷
    擾、辱罵，或比手勢侮辱，甚至抹黑、栽贓被告，四處散佈
    謠言，指稱被告偷摘別人之蔬菜，更曾因自己刮傷他人車輛
    油漆及座墊，反而誣賴係被告所為，幸經他人當場查獲原告
    ，並提出毀損告訴，始還被告清白。詎原告素知被告每天會
    經過其住家門口，前往菜園種植蔬菜或整理園圃，不知其居
    心為何，自97年4 月間開始，只要被告經過其住家門口，原
    告即持照相機對著被告拍攝，被告不堪長期騷擾，乃繞路到
    菜園，未再經過原告住家。97年6月2日清晨5 點多，被告原
    擬依慣例繞道前往自家菜園工作，其母游李阿菜認道路為公
    共設施，任何人均得通過或使用，要被告不要怕原告，無須
    繞道而逕由原告住家門口經過。未料，被告甫下樓出門，原
    告已在其住家門口等候，手持相機對被告拍攝。被告因不堪
    其擾，快速向前，擬阻止之，兩人因之互相拉扯。斯時，原
    告之配偶黃俊明由其住家快速衝出，隔開兩造，以右手擒扭
    被告之右手腕，將被告退向其右前方，並順勢以左手將原告
    推開，致原告身體失去重心，站立不穩而臀部著地跌倒。旋
    黃俊明以右手拳頭，多次朝被告頭、頸等部位重擊，打得被
    告頭昏眼花後倒在地上，經被告之母親目睹而高聲制止，始
    停止毆打等情。是原告係因其配偶黃俊明介入隔開，因黃俊
    明隔開之力道過大而倒地甚明。
(二)衝突中被告固曾出手毆打原告之臉部，但依原告所提建生醫
    院、羅東聖母醫院之診斷證明書，均僅載明「第12胸椎壓迫
    性骨折」，顯見其頭部並未受傷，而前開「第12胸椎壓迫性
    骨折」之傷勢，係其配偶於上開時地介入後，將原告推開之
    力道過大，造成重心不穩而倒地，依最高法院76年台上字第
    192 號判決意旨其因果關係中斷理論，該傷勢因與被告行為
    無因果關係。依刑事案件偵查卷監視器影帶翻拍之照片，可
    知黃俊明於上開時地介入時其右手始終呈現扭拉被告右手狀
    態，直到被告倒地仍未放開，故被告右手當時乃遭黃俊明扭
    、拉住，參酌被告及黃俊明之年齡、身形及體力，被告為年
    近60餘歲之弱小老婦，於遭年齡相仿但身強力壯之黃俊明扭
    拉時，焉有力氣再抓住原告之手不放之可能，故原告於衝突
    中倒地，確實是因黃俊明介入力道過大而重心不穩所致，殆
    無庸疑。甚者，依羅東聖母醫院函覆鈞院之原告病歷之出院
    病院摘要第（20）放射線報告所載：「0000000,Summary；
    RUS S/P ESWL,F/U,Imaging findings：No remmarkable fi
    nding in this study,correlate with clinical data,for
    fort her survry.」，即97年6月4日Ｘ光片顯示，無臨床診
    斷出之第12胸椎壓迫性骨折症狀之異常現象，參酌羅東聖母
    醫院之會診單，可知原告自蘇澳建生醫院轉診至羅東聖母醫
    院，其轉診單病名為「第12胸椎壓迫性骨折」，此僅為臨床
    診斷病名，但實際上後數醫院為原告拍攝之Ｘ光片，則無該
    部位明顯骨折之報告。
(三)關於原告主張之損害項目及金額部分：
１、醫療費用：其中台安醫院之病歷及收據，顯示原告前往均
    由吳家銘醫師看診，其利用該名醫師在蘇澳建生醫院、臺安
    醫院看診之機會，於吳醫師在建生醫院看診時給予藥量天數
    期限內，又至該醫院在台安醫院門診重複拿藥，97年6 月19
    日、7月11日、7月21日、8月23日、9月1日、9月5日、9月12
    日、9月16日、9月22日、9月26日、10月3日、10月6 日、10
    月10日、10月17日、10月24日、10月27日至蘇澳建生醫院就
    診，係藉系爭傷害之名就診，行治療其左膝蓋傷或其他舊疾
    之實（詳鈞院卷第79至91頁之CC欄所載），另同年10月29日
    、11月5 日、11月26日至台安醫院就診，亦係治療其左膝舊
    傷（詳鈞院卷第105至107頁之病史），此部分顯有浮報不實
    ，應予剔除。羅東博愛醫院98年2月2日函覆之醫師說明表
    雖載原告就診時無明顯傷口，故其疼痛、頭暈應為軟組織之
    鈍傷云云，但依卷附蘇澳建生醫院、羅東博愛醫院之診斷證
    明書，則均僅記載「第12胸椎壓迫性骨折」，並無該頭部傷
    傷之記載。況該次就診時間為97年9月6日，距糾紛發生之同
    年6月2日已逾3 月，其不知原因之疼痛、頭暈，亦應與本事
    故無關。羅東聖母醫院98年1 月20日函覆之門診費用證明
    書，原告於97年6月2 日至同年月7日在該院骨科住院治療，
    僅給付部分負擔1,088元及病房費3,500元，該病房費係原告
    不願住健保給付病房而升等衍生之費用，應予剔除。另98年
    3月17、18 日之住院醫療收據，未說明何以健保不給付，亦
    應不得列入請求。蘇澳建生醫院97年6月2日之醫療收據1,
    000元及羅東聖母醫院97年6月7日收據所示診斷證明書800元
    、180元非屬醫療範圍，均應予剔除。台安醫院11月5日收據
    之其他診療費1,020 元，原告未提出細項憑證，無法證明為
    醫療費用，亦應剔除。原證九之建生醫院醫療收據，僅載醫
    療總額2,470 元，未敘明健保及自負額多少，其實際支出不
    明，亦應剔除。
２、增加生活上需要部分：原告主張因前述「第12胸椎壓迫性骨
    折」而購買樹脂長背架6,500元、護膝500元，其傷勢之造成
    與原告無關，且腳部並未因本事故而受傷，護膝顯無關連，
    均屬無據；另依卷附診斷證明書所示，難認原告傷勢有看護
    照顧必要，況原告自承住院期間係配偶照顧並無實際支出，
    亦應不得請求。
３、精神上損害部分，依其傷勢程度及該傷勢與本件之因果關係
    論之，原告請求賠償40萬元之精神慰撫金顯然過高。
(四)並聲明：原告之訴及假執行之聲請均駁回；如受不利判決，
    願供擔保請准宣告免為假執行。
三、兩造不爭執之事實：
(一)被告為瘖啞人士，未曾接受正規啟聰特殊教育，與原告為同
    居住在宜蘭縣蘇澳鎮○○路附近之鄰居。
(二)97 年6月2日上午5時51分24秒許，原告手持相機在位於宜蘭
    縣蘇澳鎮○○路13號住處前拍照，被告為阻止原告對其拍攝
    照片，並查看原告相機拍攝之內容，遭原告拒絕，雙方遂起
    爭執，被告曾揮拳毆打丙○○之頭部，原告配偶黃俊明見狀
    ，上前介入拉扯中之二人，欲將2 人隔開。嗣原告於肢體拉
    扯衝突中，跌坐在地，並於同日至蘇澳建生醫院、羅東聖母
    醫院求診。
四、得心證之理由：
    本件兩造爭執之處乃在於：被告有無原告所主張之故意傷害
    行為，並造成原告受有背部第12胸椎壓迫性骨折之傷害？又
    原告依侵權行為的法律關係，主張受有醫療費8萬2,750元、
    看護費 1萬0,800元、復健費7,050元及精神慰撫金30萬元，
    合計40萬600元之損害，而請求原告賠付33萬1,004元及法定
    遲延利息，是否有理由？
(一)被告有無原告所主張之故意傷害行為，並造成原告受有背部
    第12胸椎壓迫性骨折之傷害？
一、原告主張兩造為鄰居關係，其於97年6月2日上午5 時51分許
    ，正自宜蘭縣蘇澳鎮○○路自家大門行至門前花圃處，取出
    相機試鏡學習拍攝，被告見原告拿相機試鏡，不知何故，竟
    上前搶奪原告手上的相機，雙方發生拉扯，原告因奮力抵抗
    始保住相機，未遭被告搶走，詎被告卻因未搶得相機，竟惱
    羞成怒，基於傷害之故意以左手緊抓原告，再用右拳連續毆
    打原告頭部，是時，原告之配偶黃俊明見狀，立即上前欲將
    2 人隔開。然因被告緊抓原告不放，原告用力掙脫，肇致原
    告向後跌倒在地受傷。被告對於其與原告於前開時、地因原
    告持相機拍攝問題，而發生拉扯肢體衝突之事實並不爭執，
    然僅承認有以手毆打原告之臉部，並辯稱該行為未成傷，至
    原告跌坐在地，則係因雙方拉扯過程中原告之配偶黃俊明上
    前介入，隔開兩造，以右手擒扭被告之右手腕，將被告退向
    其右前方，並順勢以左手將原告推開，致原告身體失去重心
    ，站立不穩而臀部著地跌倒所致，與之無關，反而是其旋遭
    黃俊明多次以右手拳頭重擊頭、頸等部位，打倒在地等語。
    經查：(1)依本院勘驗事發當時現場監視器之拍攝畫面顯示：
    「97年6月2日05:51:14甲○○跑出來與丙○○發生拉扯（依
    其身體姿勢似應欲強奪拿取丙○○手中所持物品，丙○○不
    願放手而發生拉扯），21秒時當事人亦在戶外果園附近之黃
    俊明跑向丙○○及甲○○欲阻止兩人繼續拉扯，24秒時甲○
    ○揮拳毆打丙○○，25秒時黃俊明置於甲○○及丙○○中間
    ，介入後甲○○與丙○○仍持續拉扯，黃俊明試圖分開他兩
    人，拉扯中丙○○失去重心跌倒。」、「同日05:51:23丙○
    ○在拉扯中有舉高左手（該手勢約對著甲○○臉頰部位之情
    事）」之內容，有勘驗筆錄在卷可按（詳本件卷(2)第3、4頁
    ）。另依卷附臺灣宜蘭地方法院檢察署檢察官勘驗筆錄及監
    視翻拍畫面顯示，黃俊明於51分25秒初次介入時，確僅以右
    手介入丙○○與被告甲○○中間，再以背向甲○○、面向丙
    ○○之方向整個身體介入欲隔開2 人，因無法完全隔開，於
    26秒、27秒之際始再轉身面向甲○○，此時仍無法隔開，約
    於28秒、29秒之際丙○○倒地後，黃俊明即於30秒許接連出
    拳毆打甲○○（詳卷附偵查卷影本第72至81頁、第37、87頁
    ）。(2)而觀諸原告於前開刑事案件審理時主張：當時伊和被
    告互推，黃俊明要拉開被告，但被告不放開伊，被告打伊頭
    部，把伊推倒云云；又稱：黃俊明要拉開伊和被告，被告又
    壓過來打伊，伊只記得黃俊明要拉開伊和被告，但如何拉開
    伊不記得了云云；再稱：被告過來1手拉伊頭髮，1手打伊，
    並一直拖伊，後來就推伊，推那裡伊忘記了，好像是右手拉
    伊頭髮，左手打伊云云（詳卷附刑事卷宗影本第51、52頁）
    。其上開內容雖部分有所差異，但此或因衝突發生乃屬瞬間
    ，且時日久遠不復清楚記憶所致，但其關於指陳被告有拉扯
    伊頭髮，於黃俊明介入拉開時，伊因而倒地部分所為陳述乃
    屬一致。(3)又原告之配偶黃俊明於前開刑事案件審理時亦結
    證：當時伊左手拿玉蘭花，以右手去推開甲○○，是伸手要
    隔開2 人，但因為甲○○抓住伊太太的頭髮不放，伊手無法
    隔開才整個身體介入，雖然伊警詢時陳述是將2 人拉開，但
    監視畫面顯示伊是先用右手要去推開被告，再以身體介入，
    沒有將2 人拉開，被告一直拉著原告的頭髮，原告自然向後
    退，伊介入後，被告一放手，原告就跌倒了，因為被告捉著
    原告一直打，若伊不介入，不知道會打到何時，被告放手後
    右手有撥到原告頭部，原告就向後跌坐，造成背部胸椎受傷
    等語（詳卷附刑事卷影本第53至55頁）。是其證述被告有拉
    扯原告之頭髮不放，因其介入架開，被告突然一鬆手，原告
    因而往後跌倒之內容，確核與原告前開主張相符。再者，依
    首述勘驗內容所示，堪認黃俊明前述：係先以右手隔開2 人
    ，再以身體介入，並非將2 人拉開乙情，應屬實在，且黃俊
    明於25秒介入後迄至28、29秒許丙○○倒地後始隔開2 人，
    可見被告與原告間確持續呈拉扯之狀態；又黃俊明轉身面向
    被告時，原告並未隨即跌倒，顯見原告事後跌倒因非係證人
    黃俊明轉身所致，況黃俊明既係為協助其妻子即原告脫離紛
    爭，衡情亦無為隔開兩造或為取得毆打被告之空間而用力推
    開原告之理，顯見原告之跌倒，應非因黃俊明之介入過於用
    力所致，是黃俊明證述原告之倒地，乃因被告抓住原告不放
    ，伊介入後被告驟然放手，導致原告倒地受傷等語，應堪採
    信為真實。而人身發生肢體拉扯衝突，因互相羈絆稍有不慎
    即可能發生重心不穩倒地受傷，此應為參與肢體拉扯衝突者
    所得預見，故原告之倒地，縱非出於被告之故意，然被告仍
    難卸免其有所預見卻未積極避免事故發生之過失，則原告主
    張被告應就其因本肢體衝突事故所致之體傷，負侵權行為之
    責任，應屬有據。
二、茲有疑義者，乃為原告因本件肢體衝突事故所受之體傷，是
    否包含背部第12胸椎壓迫性骨折在內？查原告主張因系爭傷
    害事件而受有背部第12胸椎壓迫性骨折之事實，業據提出羅
    東聖母醫院醫於97年6月7日、同年7 月26日出具之診斷證明
    書（詳起訴狀原證三、五）為佐。復經本院向事發當日為原
    告進行初診之蘇澳建生醫院及轉診之羅東聖母醫院，函詢有
    關原告前97年6 月間因傷至貴院求診，經診斷後其所受傷勢
    （病症）為何，據前開兩家醫院函覆均稱「經診斷為第12胸
    椎壓迫性骨折」，此有蘇澳建生醫院98年1 月30日蘇建醫字
    第5號函暨病歷資料、羅東聖母醫院98年1月20日天羅聖民字
    第58號函暨病歷資料在卷可按（詳本件卷(1)第43至66、75至
    107 頁），核與原告之主張相符。被告雖辯稱依羅東聖母醫
    院函覆鈞院之原告病歷之出院病院摘要第（20）放射線報告
    所載：「0000000,Summary；RUS S/P ESWL,F/U,Imaging fi
    ndings：No remmarkable fi nding in this study,correl
    ate with clinical data,for fort her survry. 」，即97
    年6月4日Ｘ光片顯示，無臨床診斷出之第12胸椎壓迫性骨折
    症狀之異常現象，參酌羅東聖母醫院之會診單，可知原告自
    蘇澳建生醫院轉診至羅東聖母醫院，其轉診單病名為「第12
    胸椎壓迫性骨折」，此僅為臨床診斷病名，但實際上後數醫
    院為原告拍攝之Ｘ光片，則無該部位明顯骨折之報告，故前
    開診斷證明書及函覆應不足為採云云。然查，原告於事故發
    生之97年6月2日至蘇澳建生醫院求診，該院當日即為其進行
    Ｘ光片拍攝，判讀結果認原告乃受有「第12胸椎壓迫性骨折
    」之傷勢，有該院病歷資料在卷可按（詳本件卷(1)第77頁）
    ；原告隨即於同日轉診羅東聖母醫院，經該院評估應予住院
    治療，同年6月7日出院，依其出院病歷摘要顯示，入院時經
    診斷之病症為「T12 compression fracture（即第12胸椎壓
    迫性骨折）」，出院時之診斷則為「1.T12 compression fr
    acture.2.Right urethral stone,S/P Ureteroscope-stone
    mainpulation/3.Erosive gastritis 」等病症，參酌卷附
    原證三羅東聖母醫院於97年6月7日原告出院時所出具之診斷
    證明書之記載，其出院時經診斷有「第12胸椎壓迫性骨折」
    及「胃炎」，顯見羅東聖母醫院於原告前開入院至住院之期
    間，確實確診原告受有「第12胸椎壓迫性骨折」之傷勢，至
    原告病歷之出院病院摘要第（20）放射線報告所載：「0000
    000,Summary；RUS S/P ESWL,F/U,Imaging fi ndings：No
    re mmarkable fi nding in this study,correl ate with
    cli nical data,for fort her survry.」等判讀，則係因
    應原告住院期間另經察覺有非外傷所致之胃部發炎等病症，
    並進行相關腹部（Kidney-Ureter-and-Bladder，簡稱KUB）
    之Ｘ光檢測，與上述第12胸椎壓迫性骨折並無關連，否則該
    醫院不會在原告出院時仍載稱診斷結果有「第12胸椎壓迫性
    骨折」之情事。故被告此部分抗辯，尚無足採，其請求將本
    件另送行政院衛生署醫事審議委員會為鑑定乙節，亦難認有
    其必要性，附此敘明。是依上所述，堪信原告於97年6月7日
    間經醫院診斷受有第12胸椎壓迫性骨折之傷勢，確實係因本
    件傷害事故所致，而有因果關係存在。
(二)原告依侵權行為的法律關係，主張受有醫療費8萬2,750元、
    看護費 1萬0,800元、復健費7,050元及精神慰撫金30萬元，
    合計40萬600元之損害，而請求原告賠付33萬1,004元及法定
    遲延利息，是否有理由？
１、按因故意或過失不法侵害他人之權利者，負損害賠償責任。
    不法侵害他人之身體或健康者，對於被害人因此增加生活上
    之需要時，應負損害賠償責任。不法侵害他人身體、健康者
    ，被害人雖非財產上之損害亦得請求賠償相當之金額。民法
    第184條第1項、民法第193條第1項、第195條第1項分別定有
    明文。查被告於前開時、地不法侵害原告之身體，造成原告
    受有體傷之事實，業經本院審認如上，則被告對於原告因而
    所受之損害，自應負賠償責任。茲就原告請求被告賠償之各
    項費用，是否應予准許，分述為次：
  (1)醫療費用8萬2,750元：
    原告主張因被告毆打頭部、臉部而受有頭痛、頭暈之病症，
    另因拉扯行為跌坐在地而受有第12胸椎壓迫性骨折之傷害，
    因此而支出醫療費用 8萬2,750元（含蘇澳建生醫院2,470元
    ，詳原證九；羅東聖母醫院 7萬6,560元即原就診5,228元＋
    椎體手術 6萬6,324元＋後續5,008元，詳原證十、十五、十
    六、十九）、羅東博愛醫院 720元，詳原證二之四、台安醫
    院 3,000元，詳原證十一），固據其提出診斷證明書及醫療
    收據為佐。然查：關於羅東博愛醫院所支出之720 元，依
    卷附該院函覆內容及病歷資料所示，原告乃於97年9月6日始
    至該院門診，自訴遭毆擊右耳，導致右耳流血，門診時無明
    顯傷口，其疼痛、頭暈，應係軟組織之鈍傷（詳卷(1)第68至
    74 頁）。然本件事故乃發生於同年6月2 日，距原告求診已
    相隔3 個月以上，且原告於事故初發時即分別至兩家醫院求
    診，並未敘及上述病症，無法排除原告事故因他故成傷之可
    能性，故此病症是否與系爭事故相關，已難肯認，況依上述
    本件肢體衝突發生之過程，亦無證據佐證被告有毆打原告右
    耳之情事，故原告此部分主張，尚難准許；關於台安醫院
    所支出之3,000 元，依該院檢送之病歷資料所示（詳卷(1)第
    92至107 頁，原告均係因「Knees pain」即膝蓋疼痛之舊疾
    就診，核與系爭事故所致傷害無關，此部分請求亦難准許；
    蘇澳建生醫院所支出之2,470元，僅97年6月2、10、13、1
    9 日、8月14、23、29日、9月5、16、19日、10月3日之就診
    ，與系爭「脊椎骨折」有關，含診斷證明書（此雖非因侵權
    行為直接所受之損害，惟係被害人為實現損害賠償債權所支
    出之必要費用，且係因加害人之侵權行為所引起，故應得請
    求加害人賠償，最高法院92年度台上字第2653號裁判意旨參
    照）、Ｘ光檢驗及掛號費等，除97年6月2日係支出1,280 元
    外，餘10次均為每次80元（參酌原證二及卷(1)第76頁明細）
    ，合計2,080 元。其餘門診支出均與系爭事故所致傷害無關
    ，難茲准許；關於羅東聖母醫院7萬6,560元，依原告病歷
    資料及診斷證明書所載，其中自97年6月1日至98年1月19 日
    就診所支出5,228元，98年3月9、12、16 日就診骨科、骨脊
    椎科所合計支出1,047元，嗣因該傷勢施行椎體手術所支出6
    萬5,177 元，暨98年3月26日、4月9、23日、5月7、21日、6
    月4日、6月18日就診骨脊椎科所合計支出3,140 元，堪認與
    系爭傷勢有關，且有其必要性，應茲准許，其餘部分尚乏具
    體證據佐證有關且屬必要，而難准許。是本項應准許金額，
    總計為7萬6,672元（即2,080元＋5,228元＋1,047元＋6萬5,
    177元＋3,140元）。
  (2)看護費1萬0,800元：
    按被害人因受傷需人看護，而由親屬看護時，雖無現實看護
    費之支出，亦應認被害人受有相當看護費之損害而得向加害
    人請求賠償，蓋親屬照顧被害人之起居，固係出於親情，但
    親屬看護所付之勞力，並非不能評價為金錢，只因兩者身分
    關係密切而免除支付義務，此種親屬基於身分關係之恩惠，
    自不能加惠於加害人，故應衡量及比照僱用職業護士看護情
    形，認被害人受有相當看護費之損害，得向加害人請求賠償
    。又被害人是否有看護之必要，應綜合其受傷部位、傷勢程
    度等情狀，綜合判斷是否影響其行動能力致無法自理生活而
    定。原告主張其所受傷害，於97年6月2日至97年6月7日於羅
    東聖母醫院住院6 天，因無法自行沐浴及站立久坐，而由配
    偶黃俊明於97年6月2、3、7日全日看護（每日以1,800 元計
    算），97年6月4、5、6日夜間看護（每夜800 元）、日間則
    另請看護照料支出3,000 元之事實，並提出收據為佐（詳原
    證四之二）。經查，原告所受傷害住院期間有無僱請醫療看
    護照顧之必要，所需為全日或半日看護，期間多久，據該院
    函覆：「於住院期間應有人照顧為宜」（詳卷(1)第43頁），
    是審酌原告傷勢及醫院評估僅需有人照顧為宜（亦即較為妥
    適），堪信原告住院期間縱有看護必要，亦應以日間看護為
    已足，故以每日1,000元，原告此項請求於6,000元之範圍，
    衡情應得准許，至逾前開數額之請求，則屬無據。
  (3)復健費用7,050元部分：
    原告主張因前開傷勢而購買開放式護膝550 元、樹脂長背架
    6,500元，合計支出7,050元，故據其提出收據為佐（詳原證
    六），其中樹脂長背架6,500 元依原告傷勢及羅東聖母醫院
    回函（詳(1)第43頁），足認有其必要性，應茲准許。至護膝
    部分則為原告膝蓋疼痛舊疾而添購，與本件無關，無從准許
    。
  (4)精神慰撫金30萬元：
    原告於前開時、地因系爭肢體衝突而受有「第12胸椎壓迫性
    骨折」，並先後住院治療及進行椎體手術，其身體及精神上
    確受有痛苦，是原告請求被告賠償非財產上所受損害，應屬
    有據。查原告為34年7 月生，於本事件發生時年約63歲，國
    小畢業，為家庭主婦，育有3 名成年子女，無工作所得，名
    下依稅務計算標準於95年及96年間有價值2萬餘元之房屋1棟
    ；被告為35年3月生，於本事件發生時年約62 歲，為幼年即
    為瘖啞之人，領有殘障手冊，且未曾接受正規啟聰特殊教育
    ，而不識字，原從事清潔工作，月收入約1 萬元，現無業，
    未婚，育有2 名成年子女，名下依稅務計算標準於95年及96
    年間，約有價值8至10萬元不等之利息及租賃所得，與96 萬
    餘元之房地等情，業據兩造分別陳明在卷，並有稅務電子閘
    門財產所得調件明細表附卷可稽。是本院審酌兩造之身分、
    年齡、地位、經濟狀況，暨被告因生理殘障情狀，影響其心
    理之健全正常之發展，且未曾接受特殊教育，其智商及情緒
    本稍遜於常人，加以因肢體殘障之自卑心態，造成極度之自
    我防衛。與原告本即長期相處不睦，自認無端遭原告拍照，
    一時怒氣中燒，無法自抑，加以因雙方無法以言語溝通，嫌
    隙加劇，而釀致本件肢體衝突，與原告所受傷害程度等一切
    情狀，認原告請求慰撫金30萬元實屬過高，應予核減為3 萬
    元為適當，至原告逾前開數額之請求，則無理由，不應准許
    。
２、因此，本件原告主張所受損害之總額，就前述經審認應准許
    之各項金額予以加計後，合計為11萬9,172元（即醫療費用7
    萬6,672元、看護費6,000元、復健費用6,500 元、精神慰撫
    金3萬元）。
(三)綜上所述，原告依侵權行為之法律關係，請求被告應給付原
    告11萬9,172元，及其中11萬6,032元部分自準備三狀繕本送
    達被告翌日即98年3月25日起至清償日止；另3,140元部分自
    98年7月9 日起至清償日止，按年息5％計算之利息，為有理
    由，應予准許。至原告逾前開數額之請求，則無理由，應予
    駁回。
四、假執行之宣告：兩造均陳明願供擔保，聲請宣告假執行及免
    為假執行，就原告勝訴部分，因本件所命給付之金額未逾50
    0,000元，依民事訴訟法第389條第1項第5款規定應依職權宣
    告假執行，故原告此部分之請求，尚無必要，爰依職權為之
    ，並就被告部分酌定相當擔保金額，准予宣告免為假執行；
    至原告敗訴部分，其假執行之聲請，則因訴之駁回而失其附
    麗，應併予駁回。
五、本件事證已臻明確，兩造其餘攻擊、防禦方法及舉證，經核
    與判決結果無影響，爰不逐一論列，附此敘明。
六、訴訟費用負擔之依據：民事訴訟法第79條。
中    華    民    國    98    年    7     月    31    日
                  臺灣宜蘭地方法院民事庭
                      法  官  林翠華
正本係照原本作成
如對本判決上訴，須於判決送達後20日內向本院提出上訴狀（須
附繕本）
中    華    民    國    98    年    8     月    3     日
                      書記官  林秀麗


司法院資訊處製作；財團法人民間司法改革基金會備份。
